臺灣高雄地方法院刑事判決　　　　　　100年度簡上字第186號
上　訴　人
即　被　告　劉柏琪
上列上訴人因違反保護令案件，不服本院高雄簡易庭於中華民國
100年3月2日以100年度簡字第2393號所為之第一審刑事簡易判決
（檢察官聲請簡易判決處刑案號：99年度偵字第29459號），提
起上訴，本院管轄之第二審合議庭判決如下：
    主  文
上訴駁回。
    事  實
一、劉柏琪與劉○璇、劉○玟係父女，為家庭暴力防治法第3 條
    第3 款規定之家庭成員。劉柏琪曾因與劉○璇、劉○玟之祖
    母劉許玉珠、姑姑劉碧瑗等親屬間相處及對其子女管教之問
    題發生爭執，致劉○璇、劉○玟身心遭受長輩間之口角紛爭
    及肢體衝突之影響，於民國（下同）99年8 月5 日，經本院
    依家庭暴力防治法，以99年度司暫家護字第198 號民事暫時
    保護令，裁定劉柏琪不得對劉○璇、劉○玟為騷擾之行為，
    該保護令自核發時起生效，有效期間至法院審理終結發給通
    常保護令或駁回聲請時。劉柏琪前於93年間因貪污治罪條例
    案件，經最高法院以97年度台上第108 號判決，判處有期徒
    刑 1年8月確定，於98年6月14日縮短刑期執行完畢（構成累
    犯）。詎猶不知悔改，於收悉前開保護令裁定內容後，於99
    年9月8日 12時40分至同（8）日45分許，即於前開保護令之
    有效期間，竟基於違反前開保護令內容之犯意，接續在位於
    高雄市○○區○○路842號之莒光國小（下稱莒光國小）後
    門，以其所騎乘之機車頂住車門不讓劉○璇關上車門，並說
    「你找社工、法官、警察都沒有用，你儘量去找，不是判給
    爸爸，就是判給媽媽」，隨即至劉許玉珠位於高雄市○○區
    ○○路729巷19號之住處（下稱劉許玉珠住處），以其所騎
    乘之機車停在車庫門口，阻擋劉○璇、劉○玟所乘坐之車輛
    進家門等方式，對劉○璇、劉○玟為騷擾之行為，致渠等心
    生畏怖，而違反法院所為上開裁定。嗣經報警處理後，始查
    知上情。
二、案經高雄市政府警察局楠梓分局移送臺灣高雄地方法院檢察
    署檢察官偵查起訴。
    理  由
壹、證據能力部分：
    按被告以外之人於審判外之言詞或書面陳述，除法律有規定
    者外，不得作為證據，刑事訴訟法第159 條第1 項定有明文
    。又被告以外之人於審判外之陳述，雖不符前4 條之規定，
    而經當事人於審判程序同意作為證據，法院審酌該言詞陳述
    或書面陳述作成時之情況，認為適當者，亦得為證據；而經
    當事人未於言詞辯論終結前聲明異議，視為有前項之同意，
    刑事訴訟法第159 條之5 第1 項、第2 項亦定有明文。本院
    用以認定本案事實所憑之被告以外之人於審判外之言詞或書
    面陳述，檢察官、被告於審判程序中均未曾聲明異議，並同
    意將之作為證據（見院2 卷第20頁正面），本院復審酌該等
    言詞或書面陳述作成時之情況均屬正常，且適於作為證據，
    是依上開規定，認均有證據能力，合先敘明。
貳、實體部分：
一、訊據上訴人即被告劉柏琪雖坦承其係被害人劉○璇、劉○玟
    之父親，並曾收受本院禁止其對被害人劉○璇、劉○玟為騷
    擾行為之99年度司暫家護字第198 號民事暫時保護令，且於
    99年9月8日12時40分許至同（8）日 21時45分許，接續騎乘
    機車至莒光國小後門，及劉許玉珠住處之事實，然矢口否認
    有何違反保護令之犯行，辯稱：伊當天僅係要向劉○璇、劉
    ○玟要註冊通知單去繳費，並無騷擾行為云云。惟查：
（一）被告與被害人劉○璇、劉○玟係父女關係，前因對被害人
      劉○璇、劉○玟實施騷擾行為，業經本院以99年度司暫家
      護字第198 號民事暫時保護令，裁定其不得對被害人劉○
      璇、劉○玟實施騷擾之行為，該保護令有效期間即核發日
      自99年8月7日起，至法院就通常保護另事件審理終結核發
      暫時保護令或駁回聲請時始失其效力等情，有卷附上開通
      常保護令及高雄市政府警察局楠梓分局保護令執行紀錄表
      各 1份在卷可佐（見警卷第10至14頁）；且被告前於偵訊
      時，亦坦承：伊於 99年8月10日有收到上開保護令，並知
      悉該保護令內容，不得對 2位小孩劉○璇、劉○玟有任何
      騷擾行為等語明確（見偵卷第28頁），是被告知悉該上開
      保護令之內容，且迄99年9月8日案發時，該保護令尚在有
      效期間內等情，堪以認定。
（二）至被告雖以前揭情詞置辯，然：(1)證人劉○璇、劉○玟於
      警詢、偵訊中均證稱：伊當天走出校門口，被告劉柏琪機
      車停置在學校後門，被告看到伊出來準備上車，就騎機車
      頂住車門不讓伊關車門，也很兇地跟伊說「你找社工、法
      官、警察都沒有用，你儘量去找，不是判給爸爸就是判給
      媽媽」，後來伊叫被告走開，要關車門，被告也不願意走
      開，之後劉○玟出來，姑姑劉碧瑗就將伊等帶回劉許玉珠
      住處，被告也離開了；後來伊等回家時，發現被告早一步
      到劉許玉珠住處，並將其機車停在車庫門口，讓姑姑無法
      停車，伊等到住家門口時，大伯劉柏晉出來開門，被告對
      著大伯、奶奶劉許玉珠一直罵，當時伊等在車上，一直不
      敢下車，嗣員警來，伊等才進去家裡等語（見警卷第7 至
      9 頁；偵卷第24、25頁）；並於本審理時劉○璇、劉○玟
      亦均補充證稱：99年9月8日伊等有在莒光國小後門遇到被
      告，當時被告跟伊等說：「找社工、法院、警察都沒有用
      ，你盡量去找，法院不是判給爸爸就是判給媽媽」，並說
      ：「如果判給其他人，搶也要搶回來」，被告說這些話時
      ，有用機車頂住伊等乘坐汽車的車門，不讓伊關門；後來
      是姑姑劉碧瑗開車載伊等回劉許玉珠住處，被告也騎機車
      到那邊，他用機車擋住車庫的門，伊等留在車上不敢下來
      ；被告有說謊，他當天根本不是去拿註冊通知單等語（見
      院2卷第70、71頁）。(2)且證人即被告母親劉許玉珠於警
      詢及偵訊中亦證稱：被告於99年9月8日12時45分到伊住處
      ，搔擾伊及劉○璇、劉○玟，伊請被告離開，被告不肯走
      ，還一直對劉○璇、劉○玟講些有的沒有的，使渠等心生
      畏懼，被告一直想要見其女兒劉○璇、劉○玟，而渠等害
      怕見到被告，使渠等心生畏懼，造成心理受創而害怕被告
      ，而案發當天，被告也對劉○璇、劉○玟說同樣的話，使
      渠等因害怕躲進房間，然後伊就報警了等語（見警卷第 5
      、6 頁）；並於本院裡時補充證稱：被告於案發當天騎乘
      機車到伊住處一直罵，將機車檔在住處車庫門，小孩劉○
      璇、劉○玟嚇到不敢出來，伊當天看到是被告就不敢開門
      ，後來是劉柏開門，劉○璇、劉○玟看到被告就不敢下
      車，被告當時罵說：「你叫誰來都不怕」，之前因為騷擾
      的事情，而有聲請保護令等語明確（見院2卷第63、64 頁
      ），前後參核相符；(3)又證人劉碧瑗於偵訊時亦證稱：99
      年9月8日12時45分許，被告有到莒光國小，劉○璇放學先
      出來，被告就用機車前輪堵住伊的車門，不讓劉○璇關門
      ，並有點抓狂對著劉○璇說「告家暴、告警察、告法官都
      沒有用」，後來，因為劉○玟也出來，被告就離開；伊等
      回到劉許玉珠住處後，被告直接用機車橫放，讓伊無法進
      家門，劉柏幫伊開家門，被告在外面大吵大叫，劉○璇
      、劉○玟不敢下車，伊報警後小孩才能進家門，被告當天
      沒有提到註冊有關的事情等語（見偵卷第25、26頁）；並
      於本院審理時補充證稱：99年9月8日12時45分許，被告騎
      乘機車至莒光國小門口，堵住伊的車門，不讓劉○璇上車
      ，並對劉○璇說「你找社工、法官、警察都沒用，你盡量
      去找，不是判給爸爸就是判給媽媽」，當天在莒光國小並
      沒有談論到註冊費之事；被告看到劉○玟上車後，就騎乘
      機車到家裡堵伊，並用機車堵住車庫大門致伊的車輛無法
      進入，劉○璇、劉○玟很害怕，叫伊不要開門、不要下車
      ，把車門鎖起來，被告知道伊等有聲請保護令，被告取得
      保護令後，有到學校罵伊等語明確（見院2卷第 67、68頁
      ），前後印證相符；(4)證人即被告之胞兄劉柏於本院審
      理時亦證稱：99年9月8日被告有到劉許玉珠住處，被告一
      直罵，還說要找小孩劉○璇、劉○玟，小孩看到被告都不
      願意下車，伊有看到劉碧瑗叫被告離去，警察也叫被告離
      去，否則這樣會違反保護令；伊當時開門出來，就看到被
      告機車已經擋在車庫門前，伊有叫被告把機車移開，但被
      告不願意，還說為什麼要離開，伊有聽到被告說「你找誰
      來都一樣」，伊跟被告說，小孩都已經怕成這樣子，請其
      先回去，但是被告就是不回去，後來被告被警察帶走，小
      孩劉○璇、劉○玟才願意下車等語明確（見院2卷第 65至
      67頁），前後證述相符。且上開 5位證人證述，互核相符
      ，印證一致。是被告所辯，俱屬臨訟卸責之詞，委不足採
      。
（三）綜上，本件事證明確，被告確有違反保護令犯行，堪予認
      定，應依法論科。
二、按家庭暴力防治法所稱之「騷擾」，謂任何打擾、警告、嘲
    弄或辱罵他人之言語、動作或製造使人心生畏怖情境之行為
    ，家庭暴力防治法第2條第3項定有明文。本件被告明知本院
    上開民事通常保護令裁定其不得對告訴人實施身體或精神上
    之不法侵害行為，並不得直接或間接對於告訴人為騷擾、接
    觸、跟蹤、通話及通信之行為，竟於保護令有效期間內之99
    年9月8日12時40分，接續於上開 2地點，對被害人劉○璇、
    劉○玟實施騷擾行為，故核其所為，係犯家庭暴力防治法第
    61條第2款之違反保護令罪。
三、原判決認被告有上開犯行，罪證明確，且為累犯，因而適用
    家庭暴力防治法第61條第1項第2款，刑法第11條前段、第47
    條第1項、第41條第1項前段之規定，並審酌被告身為人父，
    不知疼愛保護子女，且賦予渠等良好健全之成長環境，明知
    前揭保護令之內容及效力，竟仍無視於此，而對受保護人為
    前揭騷擾行為，致渠等精神上受有相當之痛苦，所為應受非
    難，並斟酌被告違反保護令之情節等一切情狀，量處拘役55
    日，並依上開情節諭知如易科罰金之標準。經核原判決認事
    用法，尚無不合，量刑亦屬允當，應予維持。被告飾詞提起
    上訴，指摘原判決不當，為無理由，應予駁回。
據上論斷，應依刑事訴訟法第455條之1 第1項、第3項、第368條
、第364條，判決如主文。
本案經檢察官黃齡慧到庭執行職務。
中    華    民    國   100    年    11    月    15    日
                  刑事第五庭    審判長法  官 李昆南
                                      法  官 方錦源
                                      法  官 劉美香
以上正本證明與原本無異。
不得上訴。
中    華    民    國   100    年    11    月    16    日
                                      書記官 陳仙宜
附錄本判決論罪之法條：
家庭暴力防治法第61條
違反法院依第14條第1項、第16條第3項所為之下列裁定者，為本
法所稱違反保護令罪，處3 年以下有期徒刑、拘役或科或併科新
臺幣10萬元以下罰金：
一、禁止實施家庭暴力。
二、禁止騷擾、接觸、跟蹤、通話、通信或其他非必要之聯絡行
    為。
三、遷出住居所。
四、遠離住居所、工作場所、學校或其他特定場所。
五、完成加害人處遇計畫。